臺灣高等法院臺中分院刑事判決　　　　94年度上易字第1249號
上　訴　人　臺灣彰化地方法院檢察署檢察官
上　訴　人
即　被　告　丙○○
上　訴　人
即　被　告　乙○○
前列二人共同
選任辯護人　洪嘉鴻律師
　　　　　　陳清華律師
上列上訴人因被告等偽造文書案件，不服臺灣彰化地方法院94年
度易字第383號中華民國94年8月25日第一審判決（起訴案號：臺
灣彰化地方法院檢察署92年度偵字第178號、93年度偵字第6569
號），提起上訴，本院判決如下：
    主  文
上訴駁回。
    事實及理由
一、犯罪事實：
    丙○○係健強興業股份有限公司（下稱健強公司）之負責人
　　，乙○○係丙○○之親戚，且其配偶張吳問在健強公司擔任
　　監察人。緣張溫恭祭祀公業（下稱該祭祀公業）派下員子孫
　　之認定本有所爭議，惟該祭祀公業之部分派下子孫張良波、
　　張良炳、張邦雄、張良欽、張良柱、張弄、張良墉、張良欣
　　、張良城、張尚法等10人（下稱張良波等10人），於民國82
    年9月6日經彰化縣員林鎮公所依形式程序核可認定係該祭祀
    公業之全體派下子孫後，即委託張良任（涉嫌偽造文書部分
    ，業經本院以89年度上易字第2697號判處有期徒刑一年確定
    ）出售該祭祀公業所有之土地，並以賣清方式，由張良任包
    售【即每分地新臺幣（下同）250萬元計算賣清，由張良波
    等10人全體取得2923萬元，至於佃農權利補償、地上物補償
    、應繳之稅負、手續及其他一切所需費用均由張良任負擔，
    張良任將土地出售予何人，實際售出價格多少，均由張良任
    決定，所得之報酬亦均歸張良任所有】，並以張良任為該祭
    祀公業管理人之身分，處理該祭祀公業所有之土地。嗣因健
    強公司欲擴廠並申請股票上市，且該公司土地又緊鄰該祭祀
    公業所有坐落於彰化縣員林鎮○○○○段41之1號、41之3號
    、41之4號、41之5號、41之6號、41之7號等筆土地旁，健強
    公司乃由其負責人丙○○與張良任約定，將該祭祀公業所有
    之上開六筆土地賣給健強公司，然因該祭祀公業所有之上開
    六筆土地有部分係屬農地，依當時之法令需具有自耕農身分
    者，才可以辦理移轉登記為所有人，張良任、丙○○即與具
    有自耕農身分之乙○○，共同基於使公務員登載不實之概括
    犯意聯絡，於82年12月1日由張良任以該祭祀公業管理人之
    身分，先就該祭祀公業所有之上開六筆土地，與乙○○成立
    假買賣（實際買受人為健強公司，買賣價金亦由健強公司支
    付），經健強公司幕後支出資金整地並獲得地目變更為非農
    地之後，再於83年6月20日（起訴書誤載為83年6月29日）由
    乙○○賣給健強公司，渠等並明知所為之上開買賣約定均係
    屬虛偽不實，仍將該不實事項，分別於83年2月2日、83年8
    月間某日向彰化縣員林地政事務所，以買賣為原因申請上開
    六筆土地之移轉所有權登記，使不知情之彰化縣員林地政事
    務所承辦人員依其申請，分別於83年2月14日、83年8月22日
    ，將該等土地之所有權因買賣而由張溫恭祭祀公業（管理人
    張良任）移轉登記予乙○○、健強公司等人之不實事項，登
    載於職務上所掌之土地登記簿，足以生損害於彰化縣員林地
    政事務所土地登記之正確性及張溫恭祭祀公業派下員全體。
二、認定犯罪事實所憑證據和理由：
  (一)上訴人即被告（下稱被告）丙○○、乙○○對上揭事實於偵
    、審中之自白。
  (二)本案犯罪事實除被告丙○○、乙○○之上開自白外，其餘事
    證，認與原判決所引用檢察官起訴書記載之證據清單及待證
    事實相符，資引用如附件。
三、論罪科刑的理由：
  (一)被告丙○○、乙○○所為，觸犯刑法第214條之使公務員登
    載不實罪。被告二人與張良任間，就上開犯行，有犯意聯絡
    與行為分擔，為共同正犯。被告等以不實之虛偽買賣，二次
    使彰化縣員林地政事務所將上開不實事項分別登載於所掌之
    土地登記簿上，時間緊接，方法相同，所犯係構成要件相同
    之罪名，顯係基於概括犯意為之，應依連續犯之規定論以一
    罪，並均依法加重其刑。
  (二)原審依上述事證，適用前述法條及刑法第28條、第56條、第
    41條第1項前段、罰金罰鍰提高標準條例第1條前段、第2條
    之規定，並審酌被告等知悉張溫恭祭祀公業之派下員誰屬素
    有爭議，惟竟以虛偽之買賣，欲避脫農業發展條例需以自耕
    農之身分始可購買農地之規定，足生損害於地政機關對土地
    管理之正確性及影響告訴人對於張溫恭祭祀公業派下權之滿
    足，惡性非輕，且迄今未與告訴人達成民事和解，惟其於犯
    後坦認犯行，態度良好，及其素行、生活狀況、智識程度等
    一切情狀，各量處被告丙○○、乙○○有期徒刑四月，並均
    諭知易科罰金之折算標準。經核原審認事用法均無不合，其
    量刑亦屬妥適；被告上訴雖指摘原判決量刑過重，而檢察官
    則據告訴人請求並以原審未就檢察官提起之證據清單、待證
    事實及關係人資金流程查證為由上訴。惟刑罰之量定，雖屬
    法院自由裁量之職權行使，但仍應具體審酌刑法第57條所列
    各款事由及一切情狀，為酌量輕重之標準，並非毫無限制，
    且犯罪事實與情節，如別無其他加重或減輕之原因，下級審
    法院量定之刑，倘無不當情形，上級審法院對下級審法院之
    職權行使，即應予尊重，本件原審已審酌被告尚無前科之素
    行暨犯後坦認犯行，態度良好等情狀，而量處如原判決主文
    所示之刑；被告坦承犯行之犯後態度固然可許，惟其等以虛
    偽之買賣，欲避脫農業發展條例需以自耕農之身分始可購買
    農地之規定，惡性非輕，原審就此已從輕妥適量刑，且被告
    等既未能與告訴人達成和解，自亦不宜宣告緩刑，被告猶指
    摘原判決量刑過重而請求宣告緩刑，自為無理由；又原審已
    將檢察官所舉之證據清單，列為認定被告犯罪之事證，並非
    未予查證，至關係人資金流程為何，因本件被告等被訴並被
    認定之犯罪事實為使公務員登載不實，並非謂張溫恭祭祀公
    業與健強公司之上開土地買賣關係為虛偽不實，是本件相關
    關係人就上開土地買賣之資金流程，即與本件犯罪事實之認
    定無關，自無查證之必要，檢察官仍執前情上訴，亦為無理
    由，均應予駁回。
四、適用的法律：刑事訴訟法第368條、第373條。
本案經檢察官甲○○到庭執行職務。
中　　華　　民　　國　　94　　年　　11　　月 　 29  　日
            刑事第九庭  審判長法  官  陳  筱  珮
                              法  官  趙  春  碧
                              法  官  張  國  忠
上列正本證明與原本無異。
不得上訴。
                              書記官  林  玉  惠
中　　華　　民　　國　　94　　年　　11　月　  30  　　日
                                                      Ａ
附件：證據清單及待證事實
　 ┌──┬─────────┬─────────────────────┐
　 │編號│證　據　清　單　　│待　證　事　實　　　　　　                │
　 ├──┼─────────┼─────────────────────┤
　 │一　│告訴人之指訴、證人│證明被告2人所有之犯罪事實                 │
　 │　　│張良任之證述、土地│　　　　　　　　　　　　　                │
　 │　　│登記簿、土地登記申│　　　　　　　　　　　　　                │
　 │　　│請書、買賣契約書、│　　　　　　　　　　　　　                │
　 │　　│協議書　　　　　　│　　　　　　　　　　　　　                │
　 ├──┼─────────┼─────────────────────┤
　 │二　│證人張良任之證詞；│證明系爭土地之買賣，實際之係健強公司      │
　 │    │健強公司董事吳木墻│乙○○僅係人頭，且均由丙○○負責。        │
　 │　　│、董事陳劉金美之配│　　　　　　　　　　　　　                │
　 │　　│偶陳國訓之證詞；上│　　　　　　　　　　　　                  │ │　　開祭祀公業派下子孫　　　　　　　　　　　　　                │
　 │　  │開祭祀公業派下子孫│　　　　　　　　　　　　　                │
   │    │張良輝、張尚塊、張│                                          │
　 │　　│徽鎛之證詞：本件買│　　　　　　　　　　　　　                │
　 │　　│賣契約之見證人陳良│　　　　　　　　　　　　　                │
　 │　　│輝之證詞；買賣契約│　　　　　　　　　　　　　                │
   │    │書、協議書。　　  │                                          │
　 ├──┼─────────┼─────────────────────┤
　 │三　│證人陳文魁即員林地│證明系爭6筆祭祀公業所有之，其中3筆在83    │
　 │　　│政事務所人員、土地│.6.29前，需具有自耕農之身分才可以購買     │
　 │　　│登記申請、登記簿　│                                          │
　 ├──┼─────────┼─────────────────────┤
　 │四　│1、乙○○之合作金 │證明乙○○支付給張良任買賣契約之價金，係由│
　 │　　│　 庫員林分行帳號 │健強公司所支付；乙○○與健強公司就系爭土地│
　 │　　│　 （0000000000000│雖有訂立買賣契約，惟實質上並未支付價金。　│
　 │　　│　 號）之存摺明細 │1、乙○○就系爭土地設定抵押權，並放款予潘 │
　 │　　│　 ；合作金庫員林 │　 俊光、健強公司及其董事吳木墻。　　　　 │
　 │　　│　 分行93.4.30及7 │2、證明乙○○用以支付給張良任之主要買賣價 │
　 │　　│　 .12日之函文、放│　 金（包括直接給與該祭祀公業派下子孫）之 │
　 │　　│　 款明細、取款憑 │　 來源，係丙○○、健強公司之股東及往來客 │
　 │　　│　 條、匯款申請書 │　 客所匯入乙○○之左列帳戶，包括：健強公 │
　 │　　│　 、放款收入傳票 │　 司分別於82.10.20共匯入1616萬元、82.10. │
　 │　　│　 轉帳收入傳票、 │　 29匯入400萬元，丙○○所申請之支票分別於│
　 │　　│　 合庫支票均影本 │　 82.10.29匯入200萬元、83.2.5匯入500萬元 │
　 │　　│　 ；被告乙○○所 │　 、83.2.18匯入2100萬元，丙○○之配偶潘蕭│
　 │　　│　 自承。      　 │　 敏所申請之支票於82.11.18匯入300萬元，健│
　 │　　│ 2、乙○○彰化縣員│　 強公司之副董事長鄭敏欽所申請之支票於82 │
　 │　　│　 林鎮農會帳號（ │　 .10.29匯入共400萬元、83.2.5匯入500萬元 │
　 │　　│　 000000000000000│　 ，董事吳木墻所申請之支票於82.11.18匯入 │
　 │　　│　 0號）之存摺明細│　 200萬元，監察人高餘化所申請之支票於82. │
　 │　　│　 ；彰化縣員林鎮 │　 10.29共匯入400萬元、83.2.5匯入500萬元，│
　 │　　│　 農會93.6.1、93.│　 ，客戶正大造紙廠股份有限公司所申請之支 │
　 │　　│　 11.12、13.3之函│　 票於82.11.18匯入380萬元。　　　　　　　│
　 │　　│　 文、支票存款送 │3、證明被告2人雖自承健強公司分別於83.7.25 │
　 │　　│　 款簿、乙○○為 │　 匯款3700萬元、83.8.27匯款557萬5000元、 │
　 │　　│　 發票人、丙○○ │　 83.9.26匯款4550萬元、83.12.22日匯款239 │
　 │　　│　 為背書人之支票 │　 2萬2500元及3000萬元，惟卻立即將所匯進之│
　 │　　│　 影本 25張、傳票│　 款項分別匯入丙○○及健強公司之董事、股 │
　 │　　│　 傳票影本2張；臺│　 東、客戶之帳戶，包括於83.7.26轉匯入潘俊│
　 │　　│　 灣銀行員林分行 │　 光之帳戶2100萬元，83.8.29共轉匯入健強公│
　 │　　│　 於93.6.25日、93│　 司之股東劉正大557萬5000元，83.9.27轉入 │
　 │　　│　 12.8日之函文共2│　 董事紀俊豪之帳戶4550萬元，83.12.23轉入 │
　 │　　│　 紙及支票影本2　│　 丙○○之兄潘俊石之帳戶499萬元，83.12.2 │
　 │　　│　 張、傳票影本10 │　 3轉入健強公司之客戶協德機械股份有限公司│
　 │　　│　 張；彰化銀行員 │　 700萬元，83.12.23轉入健強公司之股東顧猛│
　 │　　│　 林分行93.12.24 │　 、張樹烈各457萬、727萬元。　　　　　　 │
　 │　　│　 函文、客戶基本 │　　　　　　　　　　　　　                │
　 │　　│　 資料查詢、支票 │　　　　　　　　　　　　　                │
　 │　　│　 影本1張；華南商│　　　　　　　　　　　　　                │
　 │　　│　 業銀行93.12.24 │　　　　　　　　　　　　　                │
　 │　　│　 函文、客戶資料 │　　　　　　　　　　　　　                │
　 │　　│　 ；合作金庫員林 │　　　　　　　　　　　　　                │
　 │　　│　 分行93.12.10、 │　　　　　　　　　　　　　                │
　 │　　│　 94.1.12函文、　│　　　　　　　　　　　　　                │
　 │　　│　 、支票申請人資 │　　　　　　　　　　　　　                │
　 │　　│　 料、取款憑條、 │　　　　　　　　　　　　　                │
　 │　　│　 支票存款送款簿 │　　　　　　　　　　　　　                │
　 │　　│　 影本　　　　　 │　　　　　　　　　　　　　                │
　 │　　│ 3、乙○○彰化縣員│　　　　　　　　　　　　　                │
　 │　　│　 林鎮農會帳號（ │　　　　　　　　　　　　　                │
　 │　　│　 000000000000000│　　　　　　　　　　　　　                │
　 │　　│　 0號）之存摺明細│　　　　　　　　　　　　　                │
　 │　　│　 ；彰化縣員林鎮 │　　　　　　　　　　　　　                │
　 │　　│　 農會93.6.2及6.3│　　　　　　　　　　　　　                │
　 │　　│　 0之函文、活期存│　　　　　　　　　　　　　                │
　 │　　│　 款取款憑條、匯 │　　　　　　　　　　　　　                │
　 │　　│　 匯款申請書代收 │　　　　　　　　　　　　　                │
　 │　　│　 入傳票；合作金 │　　　　　　　　　　　　　                │
　 │　　│　 庫員林分行93.7 │　　　　　　　　　　　　　                │
　 │　　│　 2及7.22函文、支│　　　　　　　　　　　　　                │
　 │　　│　 支票、傳票影本 │　　　　　　　　　　　　　                │
　 │　　│　 ；交通銀行員林 │　　　　　　　　　　　　　                │
　 │　　│　 分行93.7.15函文│　　　　　　　　　　　　　                │
　 │　　│　 、傳票；華僑銀 │　　　　　　　　　　　　　                │
　 │　　│　 行員林分行93.7.│　　　　　　　　　　　　　                │
　 │　　│　 14函文　　　　 │　　　　　　　　　　　　　                │
　 └──┴─────────┴─────────────────────┘
                                                      Ａ
